【裁判字號】    92,交易,323
【裁判日期】    921229
【裁判案由】    過失傷害
【裁判全文】
臺灣臺北地方法院刑事判決                        九十二年度交易字第三二三號
    公  訴  人  臺灣臺北地方法院檢察署檢察官
    被      告  甲○○  男  二.
右列被告因過失傷害案件，經檢察官聲請以簡易判決處刑（九十一年度偵字第一五五
０二號），經本院台北簡易庭受理後（受理案號為：九十二年度北交簡字第一五二號
），認不宜以簡易判決處刑而移送前來，本院適用通常程序判決如左：
    主  文
甲○○無罪。
    理  由
一、聲請簡易判決處刑意旨略以：被告甲○○曾犯傷害案件，經台灣板橋地方法院判
    處有期徒刑三月確定，並於民國八十七年十月十七日執行完畢，竟不知悔悟，於
    九十一年五月二十六日十七時三十分許，駕駛車牌號碼ＱＵＱ─五二○號輕型機
    車，沿台北市○○區○○路外側車道由南往北方向行駛，於行經西園路與寶興街
    交岔路口時，原應注意機器腳踏車於同向三車道以上道路，應以兩段方式進行左
    轉，而當時又無不能注意之情形，竟疏未注意規定即逕行左轉，致當時駕駛車號
    ＴＺＡ─二○五號輕型刑機車，沿西園路由南往北方向行駛之丙○○閃避不及而
    發生碰撞，使丙○○受有左大腿、右膝及左拇指瘀傷傷害等語，因認被告甲○○
    涉有刑法第二百八十四條第一項前段之過失傷害罪嫌。
二、按犯罪事實應依證據認定之，無證據不得認定其犯罪事實，刑事訴訟法第一百五
    十四條第二項定有明文，又認定不利於被告之事實，須依積極證據，苟積極證據
    不足為不利於被告事實之認定時，即應為有利於被告之認定，更不必有何有利之
    證據，最高法院三十年上字第八一六號著有判例可資參照；且告訴人之告訴，係
    以使被告受刑事訴追為目的，是其陳述是否與事實相符，仍應調查其他證據以資
    審認；被害人之陳述如無瑕疵，且就其他方面調查又與事實相符，固足採為科刑
    之基礎，倘其陳述尚有瑕疵，則在未究明前，遽採為論罪科刑之根據，即難認為
    適法；告訴人以使被告受刑事處分為目的，所陳被害情形，以及對於被告之攻擊
    ，必須無瑕疵可指，而就其他方面調查又與事實相符者，始得資為判決之基礎，
    迭經最高法院五十二年台上字第一三○○號、八十三年度台上字第九八九號、五
    十五年度台上字第一七號、七十九年度台上字第三九二三號、八十一年度台上字
    第三五三九號判例闡釋甚明。
三、本件公訴人認被告涉有刑法第二百八十四條第一項前段過失傷害罪嫌，無非係以
    告訴人丙○○之指訴、道路交通事故調查報告表、交通事故談話紀錄表、道路交
    通事故補充資料表、現場及車損照片共七幀等件附卷可稽，另告訴人因本件車禍
    受有前述傷害，業據其提出西園醫院診斷證明書一紙，再本件肇事責任送請臺北
    市車輛行車事故鑑定委員會鑑定等為其論據。惟訊據被告堅決否認有過失傷害之
    犯行，辯稱：當日伊駕車在肇事交岔路口前之內側車道停等紅燈，待綠燈後起步
    前行欲直行通過路口，告訴人騎乘機車突然自伊車右後方發生碰撞方才肇事，告
    訴人違規行為非伊可得預見，伊並無過失可言等語。
四、經查：
(一)、關於本件事發經過，雖據告訴人於交通事故談話紀錄表中陳稱：「……我係沿西
    藏路二段第二車道南往北方向直行，當時我行進號誌為綠燈，行經寶興街口時，
    在路口中央部分，一部輕機車ＱＵＱ─五二○，本是停在路口東南角，不知為何
    見我方向行進車輛稀少，很快衝出來，欲左轉進入寶興街時，其前車頭撞及我右
    前車頭而致我倒地而肇事……」等語，其後於九十二年十一月十四日本院審理時
    到庭則結證稱：只知道當時撞到被告機車之後車牌附近，到底是左邊或是右邊，
    伊並不清楚等語（參照本院前揭審理筆錄），顯然其對於事發時，兩車究係撞擊
    部位為何，所述先後不一，非無瑕疵可指。
(二)、至被告自警局詢問、檢察官偵訊及本院調查、審理時均堅稱：當時在肇事地點停
    等紅燈後起步直行，旋被告訴人自後方追撞一節，亦據其於本院前揭期日審理時
    ，提出證人即當時適在肇事現場附近而目擊事發經過之友人乙○○到庭為證，故
    被告所言，並非全然不可採信。
(三)、再被告於肇事後曾短暫停留事故現場，然其未報警或通知救護車前往處理，復未
    與告訴人互為聯絡方式之交換，隨即逕自駛離，嗣因告訴人記下車號並報警處理
    等情，已據告訴人於前揭交通事故談話紀錄表及本院調查時均證述明確，並有台
    北市政府警察局萬華分局交通分隊警員吳坤煌所填具自首調查報告表內容在卷可
    按（被告涉有刑法第一百八十五條之四駕駛動力交通工具致人受傷而逃逸罪嫌，
    經公訴人於九十一年十一月十七日以無證據足資認定被告有何明知肇事致人受傷
    而逃逸之犯行為由，業已為不起訴處分），嗣警員吳坤煌雖到場製作以供研判車
    禍發生情形之前揭相關資料，然有關記載被告對事發經過陳述之交通事故談話紀
    錄表及車損狀況之道路交通事故補充資料表抑或車損照片，均因被告已先行離去
    肇事現場而付之闕如，卷附道路交通事故調查報告表及現場照片，亦無肇事現場
    車輛之相關位置以供參考，再由前揭道路交通事故補充資料表中，僅有告訴人機
    車左前車頭內凹之車損情況的記載，以及交通事故調查報告表所附事故現場圖所
    示，在西園路二段由南向北第二車道前方及寶興街由東往西方向車道前方之延伸
    處，有一長約０點六公尺之刮地痕，而該刮地痕起點之位置在寶興街東側分向限
    制線前方，顯然已過寶興街由西往東方向車道，故由前揭交通事故補充資料表及
    事故現場圖之記載，實難評斷告訴人所稱肇事經過屬實，本院無法遽採。
(四)、至台北市車輛行車事故鑑定委員會對本件事故之肇因，雖亦認係被告有未依規定
    兩段式左轉，告訴人並無肇事責任，然該鑑定意見僅憑告訴人於九十一年五月二
    十六日之交通事故談話紀錄表、九十一年八月二十八日偵訊筆錄及九十一年十一
    月八日在鑑定會議之說明，並未有其他現場跡證足資佐證，而被告與告訴人對肇
    事經過情形，各執一詞，已如前述，是以前開鑑定意見所憑理由，為本院所不採
    ，又卷內道路交通事故調查報告表、談話紀錄表、道路交通事故補充資料表、診
    斷證明書及現場照片等件，雖可作為被告確實騎乘機車與告訴人機車發生碰撞之
    佐證，惟由該等文件尚不足以認定被告對本件事故之發生為有過失，是以亦難執
    此遽為對被告不利之認定，併予敘明。
五、綜上所述，被告雖有於公訴人所指時、地騎乘前揭車牌號碼之機車與告訴人所騎
    乘之機車發生碰撞，告訴人並因此受傷，然本件並無任何積極證據足認被告確有
    過失傷害之犯行，既不能證明被告犯罪，依法自應為無罪之諭知。
六、據上論斷，依刑事訴訟法第四百五十二條、第三百零一條第一項，判決如主文。
本案經檢察官林秀濤到庭執行職務。
中      華      民      國    九十二    年     十二     月    二十九    日
                                      臺灣臺北地方法院交通法庭
                                           審判長法   官  陳博文
                                                 法   官  陳婷玉
                                                 法   官  鄧德倩
正本證明與原本無異。
如不服本判決，應於判決送達後十日內向本院提出上訴狀（應抄附繕本）。告訴人或
被害人如對於本判決不服者，應具備理由請求檢察官上訴，其上訴期間之計算係以檢
察官收受判決正本之日期為準。
                                                 書記官   石幸代
中      華      民      國    九十二    年     十二     月    二十九    日


司法院資訊處製作；財團法人民間司法改革基金會備份。
